臺灣板橋地方法院民事判決　九十年度簡上字三一六號
　　上　訴　人　甲○○○
　　　　　　　　乙○○
　　被上訴人　　丙○
右當事人間請求給付票款事件，上訴人對於中華民國九十年八月十四日本院簡易庭九
十年度重簡字第二九六號第一審判決提起上訴，本院判決如左：
    主  文
原判決關於命上訴人應連帶給付被上訴人逾新台幣肆拾伍萬元就上訴人甲○○○自民
國九十年一月四日起，上訴人乙○○自民國九十年一月一日起，均至清償日止，按週
年利率百分之六計算之利息部分及該部分假執行之判決暨訴訟費用之裁判均廢棄。
其餘上訴駁回。
第一、二審訴訟費用由上訴人連帶負擔。
    事  實
甲、上訴人方面：
甲、上訴人方面：上訴人甲○○○未於言詞辯論期日到場，依其所提之書狀及於準備
    程序中所為之聲明，陳述如下：
一、聲明：求為判決：(一)原判決廢棄。(二)駁回被上訴人在第一審簡易之訴。
二、陳述：除與原判決記載相同者，茲引用之外，補稱：
  (一)上訴人甲○○○
    伊將支票借妹妹即上訴人乙○○使用，金額是乙○○簽的，伊不知乙○○把票開
    給倪秀鳳，印章都放在乙○○那裡，乙○○隨時可以拿伊印章用，因為乙○○做
    生意都週轉不靈，所以才會把票借給他用，但不知道到底什麼原因把票開給倪秀
    鳳。
  (二)上訴人乙○○
    這債務是伊個人的，與上訴人甲○○○沒有關係。當時是倪秀鳳說他先生要做茶
    葉的生意，要求先開支票，因為伊有積欠倪秀鳳會錢，當時曾協議，到時候如果
    存款不足，請倪秀鳳不要提示，倪秀鳳提示之前伊還有跟他說存款不足不要提示
    。伊承認有積欠這四十五萬元，希望給伊時間來清償，並且不要向姐姐甲○○○
    追索。
三、證據：援用第一審所提證據。
乙、被上訴人方面：
一、聲明：求為判決駁回上訴。
二、陳述：除與原判決記載相同者，茲引用之外，補稱：
  (一)被上訴人之妻倪秀鳳並未與上訴人協議，若存款不足暫不要提示之約定。
  (二)被上訴人之妻比較忙碌，故由伊起訴請求票款。且家裡面其他的財產事務均由伊
    在處理、管理，不止系爭支票，包括會款的事務亦由伊處理。
三、證據：援用第一審所提證據。
    理      由
一、上訴人甲○○○經合法通知未於言詞辯論期日到場，核無民事訴訟法第三百八十
    六條所列各款情形之一，爰依被上訴人之聲請，由其一造辯論而為判決。
二、被上訴人起訴主張其執有上訴人甲○○○所簽發，而由上訴人乙○○背書，發票
    日為民國八十九年十月十二日、付款人為上海商業儲蓄銀行蘆洲分行、金額為新
    臺幣（下同）五十二萬元之支票一紙，經原告於八十九年十月十三日提示未獲付
    款而遭退票，嗣上訴人乙○○僅清償票款七萬元，尚有票款四十五萬元未清償，
    為此爰依票據關係請求上訴人二人應連帶給付四十五萬元，及自支付命令繕本送
    達翌日起至清償日止，按週年利率百分之六計算之利息等語，上訴人甲○○○以
    ：因上訴人乙○○向伊借用系爭支票，伊就把原係空白之系爭支票借給乙○○，
    支票之印鑑也是借給乙○○，乙○○開票時，伊都不知道等語，上訴人乙○○則
    以：因為伊欠被上訴人之妻倪秀鳳會錢，所以才開系爭支票予倪秀鳳，當時曾協
    議，到時候如果存款不足，請倪秀鳳不要提示。伊承認有積欠這四十五萬元，希
    望給伊時間來清償，並且不要向上訴人甲○○○追索等語，資為抗辯。
三、被上訴人起訴主張之事實，業據其提出與所述相符之支票及退票理由影本單各一
    紙為證，上訴人甲○○○雖辯稱：因上訴人乙○○向伊借用系爭支票，伊就把原
    係空白之系爭支票借給乙○○，支票之印鑑也是借給乙○○，乙○○開票時，伊
    都不知道云云，上訴人乙○○辯稱：因為伊欠原告之妻倪秀鳳會錢，故簽發系爭
    支票予倪秀鳳，並曾與倪秀鳳協議，暫勿提示云云，惟查：
  (一)按關於支票之借用，即學說上所稱融通票據，借用人將該借用之支票轉讓予第三
    人，不問該三人是否知悉其為借用，要不得以借用票據資為抗辯，票據上之發票
    人仍應負償還義務（最高法院十八年上字第三０一號判例、同院十九年上字第九
    ０三號判例、同院五十四年台上字第二九四二號判決、同院五十七年台上字第八
    二五號判決可資參照），上訴人甲○○○所舉證人倪秀鳳於原審證稱：「是乙○
    ○欠我們的會錢及借款共二百多萬元，乙○○本來是叫我去他的米店拿系爭支票
    給我，當時甲○○○也在場，起初他們說票用完了，他們去上海銀行，我就回家
    等，後來乙○○就拿系爭票給我，我拿到票時就已開好了，實際是誰開的我並不
    清楚」等語（見原審卷九十年六月二十一日言詞辯論筆錄），尚不能證明上訴人
    甲○○○未親自開立系爭支票，且縱認上訴人甲○○○所辯稱其將原係空白之支
    票及印鑑借予上訴人乙○○乙節屬實，惟上訴人甲○○○將空白票據及印鑑借予
    他人使用，當然即有授權他人完成發票行為之意思，嗣他人依其授權填入票據必
    要記載事項，上訴人甲○○○仍須負發票人之票據責任，要不得以僅係借用空白
    票據為由對抗執票之第三人，上訴人甲○○○之前揭抗辯自不足採。
  (二)次按票據債務人不得以自己與執票人之前手間所存抗辯之事由對抗執票人，票據
    法第十三條定有明文，又按票據行為為不要因行為，即不以給付之原因為要素而
    得成立之行為，凡簽名於票據之人，不問原因如何，均須依票上所載文義負責，
    除執票人取得票據係出於惡意或詐欺者外，發票人不得以自己與執票人前手所存
    抗辯之事由對抗執票人，此觀最高法院四十九年台上字第六七八號判例意旨自明
    。本件上訴人乙○○雖辯稱：因為伊欠被上訴人之妻倪秀鳳會錢，而簽發系爭支
    票予倪秀鳳，當時倪秀鳳曾答應如經上訴人乙○○通知帳戶存款不足，即不為提
    示云云，惟為被上訴人所否認，而上訴人乙○○對此有利之事實，並未舉出任何
    證據，以實其說，自難遽信。從而，即使被上訴人自認其僅係基於為其妻倪秀鳳
    管理財事務之資格取得係爭支票，而以自己名義起訴，且未支付相當對價，但上
    訴人既無法證明其與倪秀鳳間抗辯事由存在，自不得拒絕付款。
  (三)綜上所述，上訴人前揭抗辯均不足採信，被上訴人之前開主張自堪信為真實。
四、按支票或本票不獲付款時，執票人於行使或保全支票或本票上權利之行為後，對
    於背書人、發票人及票據上其他債務人得行使追索權，票據法第一百二十四條、
    第一百四十四條、第八十五條第一項定有明文。從而，上訴人本於上開票據關係
    請求上訴人連帶給付四十五萬元，及自支付命令繕本送達翌日，即上訴人甲○○
    ○自九十年一月四日起，上訴人乙○○自九十年一月一日起，至清償日止，按週
    年利率百分之六計算之利息，為有理由，逾此部分，於法不合。
五、是則，原審判命於上訴人應連帶給付被上訴人四十五萬元，及自支付命令繕本送
    達翌日，即上訴人甲○○○自九十年一月四日起，上訴人乙○○自九十年一月一
    日起，至清償日止，按週年利率百分之六計算利息之範圍內，並依職權宣告假執
    行，為有理由，逾此部份自屬無據，原判決命上訴人給付利息逾上開部分，與被
    上訴人起訴聲明不符（被上訴人起訴請求自支付命令繕本送達翌日起算利息，非
    自提示日起算）應予廢棄改判。上訴意旨指摘原判決不當，求予廢棄改判，就此
    部分為有理由，逾此部分，為無理由，應予駁回其上訴。
六、據上論結，本件上訴為一部有理由，一部無理由，依民事訴訟法第四百三十六條
    之一第三項、第四百五十條、第四百四十九條第一項、第八十五條第二項，判決
    如主文。
中　　　華　　　民　　　國　　九十一　　　年　　一　　月　　二　　日
                        臺灣板橋地方法院民事第三庭
~B審判長法　官　黃麟倫
~B　　　法　官　林春長
~B　　　法　官　潘翠雪
右正本證明與原本無異
中　　　華　　　民　　　國　　九十一　　　年　　一　　月　　二　　日
~B　    法院書記官　王苑琦
